臺灣嘉義地方法院民事裁定　96年度聲字第632號
聲　請　人　乙○○即受取人）.
相　對　人　甲○○即受取人）.
　　　　　　丙○○即受取人）.
　　　　　　全買股份有限公司（即提存人）
上　一　人
法定代理人　丁○○
上列聲明異議人不服本院提存所96年度取字第1814號領取提存物
事件，對駁回領取提存物聲請之處分聲明異議，本院裁定如下：
    主  文
聲請駁回。
聲請程序費用由聲請人負擔。
    理  由
一、按當事人或利害關係人對於提存所之處分，得於處分通知書
    送達當事人翌日起10日內，提出異議。提存所認為異議有理
    由時，應於5日內變更原處分，並將通知書送達異議人及當
    事人。認為異議無理由，應附具意見，於收受異議之日起5
    日內送達法院。法院認為異議有理由時，應以裁定命提存所
    為相當之處分；認為異議無理由時，應駁回之，提存法第19
    條、第20條第1項，分別定有明文。又清償提存之提存人於
    提存後，有下列情形之一者，得聲請該管法院提存所返還提
    存物：一、提存出於錯誤者。二、提存之原因已消滅者。三
    、受取權人同意返還者。提存法第15條第1項亦規定甚明。
二、聲明異議意旨略以：全買股份有限公司（下稱全買超市）自
    民國84年起承租聲請人乙○○所有之嘉義市○○路94號建物
    （下稱系爭建物），由全買超市負責人蘇慶祿與建物所有人
    黃家裕、乙○○二人簽訂房屋租賃契約書並經嘉義地方法院
    公證為憑，其後每兩年重新簽房屋租賃契約並經鈞院公證，
    直至93年5月間全買超市法定代理人丁○○以存證信函通知
    聲請人因系爭建物產權有爭議，以及其他共有人不願簽約為
    由拒絕重簽房屋租賃契約書，之後於94年12月起停止支付房
    屋租金並言明將租金提存於鈞院提存所。聲請人對系爭房屋
    有應有部分2分之1，且有建物所有權狀為憑，然相對人甲○○及丙○○因覬覦全買超市租金，竟就系爭建物向鈞院提起
    分割遺產之訴訟，案經鈞院94年度家訴字第24號判決駁回原
    告之訴，相對人甲○○及丙○○提起上訴後，復經臺灣高等
    法院臺南分院95年度家上字第13號判決駁回上訴，嗣經最高
    法院96年度台上字第1387號以上訴不合法裁定駁回上訴確定
    在案，確認聲請人擁有系爭建物2分之1之所有權。而依全買
    超市委由律師於95年2月7日、95年2月13日發函內容，亦承
    認就承租之系爭建物，應於訴訟終結後依判決結果向法院提
    領，而前開案件判決結果認系爭建物所有權歸屬聲請人所有
    ，故本件96年度存字第841號提領之租金皆應由聲請人提領
    ，爰請准予取回提存金，為此聲明異議等語。
三、按提存之種類得分為清償提存及擔保提存，清償提存者，清
    償人以消滅債務為目的，將其給付物為債權人寄託於提存所
    之行為。緣聲請人與相對甲○○及丙○○因就系爭建物是否
    為渠等父親黃岷川之遺產等事項有所爭執而涉訟，系爭建物
    承租人即相對人全買超市乃將94年12月至96年5月31日止未
    給付之租金（扣除代繳租賃稅金、押金新台幣1,000,000元
    ）共計新台幣2,306,187元予以提存，並以本院96年度存字
    第841號提存事件提存在案（提存物係付款人為台灣銀行嘉
    義分行、支票號碼BF0000000、發票日為96年5月29日、票面
    金額新台幣2,306,187元之支票一紙），業據本院調閱上開
    提存卷宗及聲請人與相對人甲○○、丙○○請求分割遺產事
    件之本院94年度家訴字第24號、臺灣高等法院臺南分院95年
    度家上字第13號判決核閱無訛。故本件提存人之提存原因係
    以消滅債之關係為目的，乃屬清償提存。而依提存法第15條
    第1項之規定，清償提存之提存人於提存後，得聲請該管法
    院提存所返還提存物之原因，僅限於提存出於錯誤、提存之
    原因已消滅或受取權人同意返還三種，因此，提存所是否得
    將提存物返還提存人，悉依是否符合提存法第15條第1項所
    定3款原因為定。然本件聲請人並非提存法第15條第1項所稱
　　之提存人，其聲請本院提存所返還提存物，已屬無據，況聲
  　請人聲請返還提存物之原因，又係以其與相對人甲○○、丙○○間請求分割遺產事件之案件業經判決確定為由，經核亦
    非屬提存法第15條第1項所定得聲請返還提存物之事由。況
    且，相對人甲○○、丙○○起訴請求聲請人將系爭建物所有
    權應有部分2分之1移轉登記為聲請人與相對人甲○○及丙○○公同共有，並將系爭建物為遺產分割之事件，縱使歷審判
    決駁回確定在案，惟由判決主文形式上觀之，無從認定已准
    許得由聲請人一人領取前開提存事件所提存之租金，而提存
    所就是否得以返還本件提存物，僅能依提存法之規定為形式
    上審查，尚不得據前揭判決內容為實體認定。是聲請人以其
    與相對人甲○○及丙○○請求分割遺產事件業經判決駁回確
    定為由，請求返還前開提存物，洵屬無據，應予駁回。
四、據上論結，本件異議為無理由，依提存法第20條第1項，裁
    定如主文。
中　　華　　民　　國　　96　　年　　11　　月　　27　　日
                  民二庭法　官　林中如
以上正本係照原本作成
如對本裁定抗告應於送達後10日內向本院提出抗告狀
中　　華　　民　　國　　96　　年　　11　　月　　27　　日
                        書記官　林柑杏
